# Resumen  {.unlisted .unnumbered}

```{r, echo = FALSE}
for(i in tablas){
load(file = paste0(here::here(), "/Output/IME_", i, ".RData"))
}

p <- NULL
for(i in 1:3){
nombres <- names(get(paste0("DP2_",tablas[i])))
p[[paste(tablas[i])]] <- get(paste0("DP2_",tablas[i])) %>%
                           group_by(get(nombres[15])) %>%
                             summarise(POB_TOT = sum(get(nombres[3])),
                                       GM = n())
}
p <- do.call(cbind.data.frame, p)

tabla <- p %>%
          select(-c("2015.get(nombres[15])", "2020.get(nombres[15])")) %>%
           janitor::adorn_totals(fill = "-", where= "row")

tabla %>% 
 gt() %>%
  tab_header(title = "Nacional: Población y unidades geograficas según el índice de marginación, 2010-2020") %>%
   tab_options(heading.title.font.size = 12, 
               heading.subtitle.font.size = 10,
               table.font.names = "Montserrat Medium",
               table.align = "center",
               table.font.size = 8,
               data_row.padding = px(1)) %>%
     tab_style(style = list(cell_text(align = "left",
                                      weight = 'bold')),
               locations = list(cells_title(groups = c("title")))) %>%
     tab_style(style = list(cell_text(align = "left")),
               locations = list(cells_title(groups = c("subtitle")))) %>%
     tab_style(style = list(cell_text(weight = 'bold')),
               locations = cells_body(columns = everything(), rows = tidyselect::last_col())) %>%
      cols_label(`2010.POB_TOT` = md("**Población 2010**"),
                 `2015.POB_TOT` = md("**Población 2015**"),
                 `2020.POB_TOT` = md("**Población 2020**"),
                 `2010.GM` = md("**Estados**"),
                 `2015.GM` = md("**Estados**"),
                 `2020.GM` = md("**Estados**"),
                 "2010.get(nombres[15])" = md("**Grados**")) %>%
       fmt_integer(columns = c(2,4,6), sep_mark = " ") %>%
        tab_spanner(label = "2010",
                    columns = c(2:3)) %>%
        tab_spanner(label = "2015",
                    columns = c(4:5)) %>%
        tab_spanner(label = "2020",
                    columns = c(6:7)) %>%
         as_raw_html() 
```

El índice de marginación permite clasificar las entidades federativas según el impacto global de las carencias que sufre la población debido a la falta de acceso a la educación, la residencia en viviendas inadecuadas, los bajos ingresos monetarios y la falta de servicios de salud, equipamientos e infraestructura adecuada en las localidades. Estas condiciones crean una estructura precaria de oportunidades que obstruye el pleno desarrollo del potencial humano.   

La tabla presenta una comparación temporal del grado de marginación a nivel estatal en México, desagregada por el grado de marginación para los años 2010, 2015 y 2020.   

**Observaciones Clave**  

**1.- Incremento en la Población de Grado Alto y Muy Alto:**    
Hay un aumento constante en la población en grados de marginación Alto y Muy Alto de 2010 a 2020. En 2010, 10 estados representaban el 33.6% de la población en estas categorías. Para 2015, este número aumentó a 11 estados, abarcando el 34.5% de la población. En 2020, 12 estados, con el 35.2% de la población, vivían en condiciones de marginación alta y muy alta.    

**2.- Disminución en Grados Bajo y Muy Bajo:**    
La población en grados de marginación Bajo y Muy Bajo muestra una tendencia a la baja. En 2010, el 53.1% de la población residía en 15 estados con grados de marginación bajo y muy bajo. Para 2015, esta proporción disminuyó a 13 estados con el 49.3% de la población. En 2020, el 46.9% de la población vivía en 12 estados con grados de marginación bajo y muy bajo.    

**3.- Estabilidad en Grado Muy Alto:** 
La población en el grado de marginación Muy Alto se mantuvo constante en los estados de Oaxaca, Guerrero y Chiapas durante los tres años. Sin embargo, hubo mejoras significativas en el bienestar de las personas en Oaxaca y Chiapas, según el índice de marginación.   
 


## Mapa a nivel estatal {-}


```{r, echo=FALSE, out.width='100%', warning=FALSE, message=FALSE, eval = FALSE}
library(leaflet)
library(htmlwidgets)
require(leaflet.extras)
require(mapview)
require(leaflet.providers)
p <- readRDS(paste0(here::here(),"/Output/map_2020.RDS"))
p 
```


## Comparación en el tiempo {-}


```{r, echo=FALSE, out.width='100%'}
knitr::include_graphics(paste0(here::here(), "/img/Mapas_2010_2020.png"))
```